臺灣臺南地方法院刑事判決　　　　　　　　96年度易字第34號
公　訴　人　臺灣臺南地方法院檢察署檢察官
被　　　告　丁○
　　　　　　　　　　定送達）
上列被告因竊盜案件，經檢察官提起公訴（95年度偵字第16156
號），本院判決如下：
    主  文
丁○無罪。
    理  由
壹、公訴意旨略以（檢察官的說法）：
    被告丁○意圖為自己不法之所有，於民國93年9月6日上午11
    時許，在臺南市○○路164巷3號，竊取甲○○（更名前為張
    容瑜）所有之車牌號碼KQP-871號輕型機車，另於94年9 月9
    日某時，在臺南縣永康市○○○街116號，竊取丙○○所有
    之車牌號碼H5L-531號機車（引擎號碼SA25GD-150145號），
    將前開KQP-871號車牌懸掛於H5L-531號機車上使用。嗣經警
    於95年10月28日下午4時30分許，在臺南市○○路○段396巷
    口查獲丁○駕駛該車，扣得KQP-871號車牌1面，H5L-531號
    機車1輛，因認被告涉有刑法第320條第1項竊盜罪嫌云云。
貳、檢察官認定被告竊盜罪嫌之依據：
    本件公訴人無非係以證人即被害人甲○○、丙○○於警詢之
    證詞、證人陳東霖於警詢及偵查中之證述、臺灣臺南監獄臺
    南分監函覆陳東霖接見明細表、上開二輛機車車輛竊盜、車
    牌失竊資料個別查詢表為憑。並以證人陳東霖否認曾借機車
    予被告，且被告並未與陳東霖接見，足認被告辯稱系爭車輛
    係向陳東霖借得等語，不足採信。
參、被告之辯解：
    訊據被告固不否認於於95年10月28日下午4時30分許，在臺
    南市○○路○段396巷口，經警查獲駕駛懸掛KQP-871號車牌
    懸之H5L-531號機車之事實，惟堅決否認有何竊盜之犯行，
    辯稱：車輛是陳東霖（更名前為陳文考）借我的，並曾至獄
    中見陳東霖，得其同意，並未竊取機車等語。
肆、本院認被告無罪之理由：
  一按事實之認定應憑證據，如未能發現確實之證據，或證據不
    足以證明，自不能以推測或擬制之方法以為裁判基礎；再犯
    罪事實所憑之證據，無論係直接證據或間接證據，其為訴訟
    上之證明，須於一般人均不致有所懷疑而得確信為真實之程
    度，始得據為有罪之認定，倘其證明尚未達此程度而尚有合
    理之懷疑存在時，本諸無罪推定原則，自應為被告無罪之諭
    知；又被告否認犯罪事實所持辯解縱使不能成立，除非有確
    實證據足以證明對於被告犯罪已無合理之懷疑外，不能遽為
    有罪之認定；刑事訴訟法規定被告有緘默權，被告基於不自
    證己罪原則，既無供述之義務，亦不負自證清白之責任，不
    能因被告未能提出證據資料證明其無罪，或對於被訴之犯罪
    事實不置可否，即認定其有罪，最高法院九十二年台上字第
    二五七○號判決即首揭此旨。故被告否認犯罪事實所持之辯
    解縱使不能成立，如無積極證據足以證明其犯罪行為，自不
    能以推測或擬制之方法以為裁判之基礎，此即為無罪推定原
    則之宗旨所在。為貫徹此原則，檢察官對於被告之犯罪事實
    ，應負實質舉證責任。刑事訴訟法修正後第一百六十一條第
    一項規定「檢察官就被告犯罪事實，應負舉證責任，並指出
    證明之方法」，明訂檢察官舉證責任之內涵，除應盡「提出
    證據」之形式舉證責任外，尚應「指出其證明之方法」，用
    以說服法院，使法官「確信」被告犯罪構成事實之存在。此
    「指出其證明之方法」，應包括指出調查之途徑，與待證事
    實之關聯及證據之證明力等事項，最高法院九十一年度第四
    次刑事庭會議業已明揭其旨。
  二本院之判斷：
    (一)程序事項：
      按被告以外之人於審判外之言詞或書面陳述，除法律有規
      定者外，不得作為證據，刑事訴訟法第一百五十九條固定
      有明文。惟被告以外之人於審判外之陳述，雖不符同法第
      一百五十九條之一至之四之規定，而經當事人於審判程序
      同意作為證據，法院審酌該言詞陳述或書面陳述作成時之
      情況，認為適當者，亦得為證據。又當事人、代理人或辯
      護人於法院調查證據時，知有第一百五十九條第一項不得
      為證據之情形，而未於言詞辯論終結前聲明異議者，視為
      有前項之同意，此亦據同法第一百五十九條之五規定甚明
      。查被告丁○於本院審理時，就檢察官所提出被害人甲○
      ○、丙○○於警詢之陳述，證人陳東霖於警詢及檢察官偵
      查中之證述、受刑人陳東霖之接見明細表、車輛竊盜車牌
      失竊資料個別查詢表等證明本件犯罪事實之證據方法，均
      明確表示無意見，迄本院言詞辯論終結前，亦均未就上開
      證據之證據能力聲明異議，而本院審酌上開證據於陳述作
      成時之情況，核無違法取證及證明力明顯過低之瑕疵，亦
      認為以之作為證據為適當，故依諸上開規定，上開審判外
      之言詞及書面陳述，得為證據。
    (二)經本院查，公訴人所提事證之證據能力，雖經被告於審判
      程序中同意，惟證明力尚不足使本院確信被告有竊盜之犯
      罪事實，茲分敘如下：
      1.證人即被害人甲○○、丙○○警詢、車輛竊盜、車牌失
        竊資料個別查詢報表及贓物認領保管單各2紙部分：
        (1)證人甲○○、丙○○二人就車牌號碼KQP-871號、
          H5L-531號機車，分別於上述時地遭竊，由被告駕駛
          懸掛KQP-871號車牌於H5L-531號之機車，經警查獲，
          分別有被害人甲○○、丙○○警詢之供述，並有車輛
          車籍查詢資料及贓物認領保管單各2紙在卷可資佐證
          ，此部分之事實已可認定。
        (2)惟經本院衡酌其證述內容及車輛竊盜、車牌失竊資料
          個別查詢報表、贓物認領保管單2紙，均僅得證明被
          告騎乘之機車、車牌，係被害人甲○○、丙○○所失
          竊之物。然被害人甲○○、丙○○所失竊之機車，究
          竟是否確係被告所竊，竊取之時間、地點、工具及手
          法又係如何，均非被害人之供述或車輛失竊紀錄所得
          證明，均尚難據此而為不利被告之認定。
      2.證人陳東霖於警詢及檢察官偵查時之證述及受刑人陳東
        霖接見明細表一紙部分：
        (1)查證人陳東霖於警詢及檢察官偵查時，均證稱：其並
          未將本案系爭車輛提供予被告等語（見偵查卷頁12至
          13、頁20至23），而經檢察官向臺灣臺南監獄臺南分
          監函詢之結果，受刑人陳東霖自95年1月15日起入監
          執行，從未與被告接見等情節，亦有臺灣臺南監獄臺
          南分監95年12月20日南所分監亭戒字第0950005068號
          函附之受刑人陳東霖接見明細表1紙在卷為憑（偵查
          卷頁33至34）。
        (2)是以，依上開證人陳東霖之供證可知，證人陳東霖並
          未將該系爭機車借予被告；再依上開接見明細表可知
          ，於證人即受刑人陳東霖服刑期間，被告並未前往會
          客見面，則被告自亦無從向證人陳東霖借得該機車。
          準此，被告所辯該H5L-531號機車係借自證人陳東霖
          云云，即非可採。惟按諸上開最高法院九十二年台上
          字第二五七○號判決意旨，被告所辯縱固無足採，仍
          應有積極證據足以證明其犯罪，始能為有罪之認定；
          要非得以其所辯不可採信而推測、擬制其為有罪。茲
          查上開證人陳東霖之供證及接見明細表，至多僅能證
          明被告騎乘H5L-531號機車並非合法正當所借得，然
          究竟是否確係被告所竊，竊取之時間、地點、工具及
          手法又係如何，公訴人並未舉證加以證明，縱經遍查
          全部卷證，亦無積極證據足以證明之。被告並無自證
          無罪之義務，此乃無罪推定之原則，是被告所辯縱不
          可採，仍不影響本院基於證據裁判主義及無罪推定原
          則，對被告之犯罪行為是否成立所作之認定。
  三綜上所述，公訴人既查無積極證據足證被告竊盜犯行，自不
    能使本院確信被告有本件竊盜犯行，是以衡諸前揭說明，應
    認本件被告犯罪不能證明，自應為其無罪之諭知。
據上論斷，應依刑事訴訟法第301條第1項判決如主文。
本案經檢察官李宗榮偵查後提起公訴；檢察官乙○○到庭執行職
務。
中　　華　　民　　國　　96　　年　　2 　　月　　13　　日
　　　　　　　　　刑事第二庭    審判長法　官　蘇義洲
                                      法  官  徐文瑞
                                      法  官  洪士傑
以上正本證明與原本無異。
如不服本判決，應於判決送達後10日內，向本院提出上訴狀。
　　　　　　　　　　　　　　　　書記官　王政煌
中　　華　　民　　國　　96　　年　　2 　　月　　14　　日
